臺灣嘉義地方法院民事判決
109年度訴字第810號
原      告  林傳傑  
訴訟代理人  林堯順律師
被      告  林英岐  
    兼
訴訟代理人  林英媚  
被      告  林英鳳  
上列當事人間請求分割共有物事件，本院於民國110年10月5日言
詞辯論終結，判決如下：
    主      文
兩造共有坐落嘉義縣○○鄉○○段○○○段○○○地號土地，准予分割。
前開土地分割方式如附圖及附表二所示。
訴訟費用由兩造按附表一應負擔訴訟費用比例欄所示之比例負擔
。
    事實及理由
壹、程序部分：
一、按原告於判決確定前，得撤回訴之全部或一部。但被告已為
    本案之言詞辯論者，應得其同意。訴之撤回，被告於期日到
    場，未為同意與否之表示者，自該期日起；其未於期日到場
    或係以書狀撤回者，自前項筆錄或撤回書狀送達之日起，10
    日內未提出異議者，視為同意撤回。民事訴訟法第262條第1
    項、第4項分別定有明文。查原告於起訴時訴之聲明第一項
    係為「被告林英岐、林英鳳及林英媚應就被繼承人林坤星所
    有坐落嘉義縣○○鄉○○段○○○段000地號土地應有部分1555分之
    733辦理繼承登記。」；嗣於110年5月14日（本院收文日）
    撤回該部之聲明，經原告將上開撤回通知被告3人，直至本
    院110年10月5日辯論終結時止，被告3人均未對此原告撤回
    表示意見，核與前揭規定，該聲明視為同意撤回。該部分業
    已撤回，非屬本件審理範圍。
二、按不變更訴訟標的，而補充或更正事實上或法律上之陳述者
    ，非為訴之變更或追加，民事訴訟法第256條定有明文。查
    本件原告起訴後對於系爭土地之分割方法，分別於民國110
    年5月10日及110年8月24日（本院收文日）具狀更正分割方
    案聲明，並於同年10月5日言詞辯論時當庭言詞特定各該土
    地分割後之面積，核原告上開更正並未變更訴訟標的，而僅
    補充其聲明使之完足、明確，於法核無不符，應予准許。
貳、實體部分：
一、原告起訴主張：
㈠、坐落嘉義縣○○鄉○○段○○○段000地號土地，面積為1,555平方公
    尺（下稱系爭土地），為兩造所共有，應有部分比例如附表
    一所示。兩造既未定有不分割之特約，亦無因物之使用目的
    不能分割情事，且兩造間因無法達成分割協議，故原告本於
    共有人之資格，爰依法起訴請求就系爭土地予以分割，以發
    揮系爭土地經濟效用，及共有物分割後之管理、利用之便利
    。為此，爰依前揭法律關係，提起本訴。
㈡、並聲明：
１、兩造所共有嘉義縣○○鄉○○段○○○段000地號土地（使用地類別
    ：乙種建築用地，面積：1,555平方公尺），請准分割如附
    圖（該附圖之所有權人與原地政事務所附圖不同，詳下述）
    所示：編號甲部分面積1,006平方公尺分歸原告林傳傑所有
    ；編號乙部分面積183平方公尺分歸原告林英岐所有；編號
    丙部分面積183平方公尺分歸原告林英鳳所有；編號丁部分
    面積183平方公尺分歸原告林英媚所有。
２、訴訟費用由兩造按應有部分比例負擔。
二、被告林英岐、林英鳳、林英媚之答辯：均同意原告之分割方
    案。
三、本院判斷:
㈠、按各共有人，除法令另有規定外，得隨時請求分割共有物。
    但因物之使用目的不能分割或契約訂有不分割之期限者，不
    在此限，民法第823條第1項定有明文。查系爭土地為兩造所
    共有，兩造之所有權應有部分如附表所示，而系爭土地並無
    因物之使用目的，或因契約訂有不分割之期限，致不能分割
    之情形存在等情，有系爭土地之土地登記謄本及土地異動索
    引在卷可稽（本院卷第241至251頁），且為兩造所不爭執，
    堪予信實，則原告請求分割系爭土地，核屬有據。
㈡、復按分割之方法不能協議決定者，法院得因任何共有人之請
    求，命以原物分配於各共有人，但各共有人均受原物之分配
    顯有困難者，得將原物分配於部分共有人（民法第824條第2
    項第1款）。又法院為裁判分割前，應顧及公平、當事人之
    聲明、應有部分之比例與實際是否相當、共有物之客觀情狀
    、性質、價格與經濟價值、共有利益、各共有人之主觀因素
    與使用現狀、利害關係等因素為綜合判斷。
㈢、本件如附圖及附表二所示之方案，為原告所提出，被告3人亦
    同意該方案，經本院審酌該方案並未使任何一塊受分割之土
    地形成袋地，且將原屬於共有關係之土地成為單獨所有，提
    高土地之總體價值，雖分割後部分土地上之建物與土地將非
    屬一人所有，但仍經兩造同意為本件附圖及附表二之方案，
    可認附圖及附表二之方案為可採。另附圖上原所載之丙部分
    欲分配所有權人為被告林英媚，丁部分為所有權人被告林英
    鳳，然經兩造於本院辯論時分別表示意見，確認分割後丙部
    分之所有權人確定為被告林英鳳、丁部分之所有權人為被告
    林英媚，其餘所有權人、位置、分割線、面積均未改變故，
    修正原110年9月24日嘉義縣大林地政事務所複丈成果圖如附
    圖所示。
㈣、又分割後，如附表二所示，原告多分得其原所應分得之0.75
    平方公尺，3位被告均少分得0.25平方公尺，但經兩造均表
    示不互相為補償，是以，本件兩造之分割方案為附圖及附表
    二且不互相為價值補償。　　
四、按因共有物分割、經界或其他性質上類似之事件涉訟，由敗
    訴當事人負擔訴訟費用顯失公平者，法院得酌量情形，命勝
    訴之當事人負擔其一部，民事訴訟法第80條之1 定有明文。
    查分割共有物事件本質上並無訟爭性，乃由本院斟酌何種分
    割方案較能增進共有物之經濟效益，並兼顧兩造之利益，以
    決定適當之分割方法。本件原告請求分割共有物，因兩造均
    獲得利益，如僅由敗訴之被告負擔，本院認為顯失公平，爰
    審酌兩造獲得之利益及就系爭房地應有部分之比例，判決本
    件訴訟費用應由兩造依主文第2項所示之比例負擔。
五、本件判決事證已臻明確，兩造其餘攻擊防禦方法及舉證，均
    已無礙本院上開審認，自毋庸逐一論駁，附此敘明。
六、據上論結，本件原告之訴為有理由，依民事訴訟法第80條之
    1、第85條第1項但書、第2項，判決如主文。
中　　華　　民　　國　　110 　年　　10　　月　　19　　日
                  民事第一庭  法　官　唐一强
以上正本係照原本作成。
如對本判決上訴須於判決送達後20日內向本院提出上訴狀。
如委任律師提起上訴者，應一併繳納上訴審裁判費。   
中　　華　　民　　國　　110 　年　　10　　月　　19　　日
                              書記官  黃妍爾 
附圖：嘉義縣大林地政事務所110年9月24日複丈成果圖修正版  
     （原複丈成果圖丙部分所有權人林英媚、丁部分所有權人 
        林英鳳，經兩造當庭確認為丙部分所有權人林英鳳，丁
         部分所有權人林英媚，其餘所有權人、位置、分割線
、         面積均未改變）
附表一：各共有人應有部分及應負擔訴訟費用之比例
編號 共有人        應有部分              應負擔訴訟費用比例  1    林傳傑                              822/1555   （分割取得） 4021/6220                                      733/6220   （繼承取得）  2  林英岐        733/6220   （繼承取得） 733/6220          3  林英鳳        733/6220   （繼承取得） 733/6220          4  林英媚        733/6220   （繼承取得） 733/6220          
附表二：分割後之狀態
編號 土地代號 分割後之所有權人 分得面積（㎡） 面積增減（㎡） 1  甲 林傳傑 1006 +0.75 2  乙 林英岐 183 -0.25 3  丙 林英鳳 183 -0.25 4  丁 林英媚 183 -0.25